臺灣新北地方法院民事裁定
111年度消債清字第116號
聲  請  人
即  債務人  吳秉修  

上列當事人因消費者債務清理事件聲請清算，本院裁定如下：
    主  文
聲請駁回。
聲請費用由聲請人負擔。
    理  由
一、按本條例所稱消費者，指5 年內未從事營業活動或從事小規
    模營業活動之自然人。前項小規模營業指營業額平均每月新
    臺幣（下同）20萬元以下者。前項所定數額，司法院得因情
    勢需要，以命令增減之；債務人不能清償債務或有不能清償
    之虞者，得依本條例所定更生或清算程序，清理其債務；債
    務人對於金融機構負債務者，在聲請更生或清算前，應向最
    大債權金融機構請求協商債務清償方案，或向其住、居所地
    之法院或鄉、鎮、市、區調解委員會聲請債務清理之調解；
    協商或調解成立者，債務人不得聲請更生或清算。但因不可
    歸責於己之事由，致履行有困難者，不在此限；本條例施行
    前，債務人依金融主管機關協調成立之中華民國銀行公會會
    員，辦理消費金融案件無擔保債務協商機制與金融機構成立
    之協商，準用前2 項之規定；債務人於法院調解不成立之日
    起20日內，聲請更生或清算者，以其調解之聲請，視為更生
    或清算之聲請，不另徵收聲請費；債務人於調解期日到場而
    調解不成立，得當場於法院書記官前，以言詞為前項更生或
    清算之聲請；聲請更生或清算不合程式或不備其他要件者，
    法院應以裁定駁回之。但其情形可以補正者，法院應定期間
    先命補正，消費者債務清理條例（下稱消債條例）第2 條、
    第3 條、第151 條第1 、7 、9 項、第153 條之1 第2 、3 
    項、第8 條定有明文。至於債務人之清償能力，則包括財產
    、信用及勞力（技術），並不以財產為限，必須三者總合加
    以判斷仍不足以清償債務，始謂欠缺清償能力而成為不能清
    償（司法院民事廳消費者債務清理條例法律問題研審小組意
    見參照）。次按債務人聲請清算時，應提出財產及收入狀況
    說明書及其債權人、債務人清冊。第1 項財產狀況及收入說
    明書，應表明下列事項，並提出證明文件：(一)財產目錄，
    並其性質及所在地。(二)最近5 年是否從事營業活動及平均
    每月營業額。(三)收入及必要支出之數額、原因及種類。(
    四)依法應受債務人扶養之人；法院裁定開始清算程序前，
    得依職權訊問債務人、債權人及其他關係人，並得定期命債
    務人據實報告清算聲請前2 年內財產變動之狀況。債務人違
    反前項報告義務者，法院得駁回清算之聲請。消債條例第81
    條第1 項、第4 項及第82條亦有明定，俾利法院判斷是否具
    備清算之原因，以決定是否裁定開始清算程序，參其立法理
    由為清算程序係為保護有清理債務誠意之債務人而設，債務
    人違反前項報告義務，足認其欠缺進行清算之誠意，且無聲
    請清算之真意，自無加以保護之必要。　　
二、本件聲請意旨略以：聲請人即債務人於聲請清算前5 年內並
    未從事營業活動。債務總金額為535 萬8,181 元。有不能清
    償債務之虞。因對於金融機構負債務，曾向其住、居所地之
    法院聲請債務清理之調解，於民國111 年5 月17日不成立。
    又未經法院裁定開始更生程序或許可和解或宣告破產，爰依
    法以言詞聲請清算等語。　　
三、經查：
(一)本件聲請人於111 年4 月8 日提出財產及收入狀況說明書及
    其債權人、債務人清冊向本院聲請債務清理之調解，主張無
    保險等財產；近3 個月內平均每月收入2 萬5,000 元，即自
    由業臨時工之每月所得；近3 個月內平均每月必要支出總計
    2 萬4,500 元，含每月生活費1 萬7,000 元，及分擔一名子
    女扶養費7,500 元（見本院111 年度司消債調字第217 號卷
    第5 至9 頁）。聲請人主張每個月只能還500 至1,000 元，
    於111 年5 月17日，請求調解不成立，並以言詞聲請清算等
    語（見本院111 年度司消債調字第217 號卷第70頁）。　
(二)按清算程序係為鼓勵債務人努力重生，迅速處理分配應屬清
    算財團之財產予債權人（消債條例立法總說明參照），聲請
    人應依消債條例第81條規定提出記載完全之財產及收入狀況
    說明書及其債權人、債務人清冊，並提出證明文件，俾利法
    院判斷是否具備清算之原因，以決定是否裁定開始清算程序
    。而聲請人違反同法第82條規定之定期據實報告義務，足認
    其欠缺進行清算之誠意，且無聲請清算之真意，自無加以保
    護之必要，法院得駁回其清算之聲請。本院於111 年6 月20
    日命聲請人於10日內補正聲請清算前2 年內財產變動狀況（
    包含有償、無償行為所生變動）、前2 年起迄今收入（含贍
    養費、獎金、津貼、保險給付、政府補助金或其他收入款項
    等）之數額、原因及種類，並應提出證明文件，如110 年度
    綜合所得稅各類所得資清單、完整薪資單及轉帳明細等，並
    請詳為說明聲請人於何地從事自由業臨時工？工作內容及所
    得計算方式各為何？倘有更正，並應提出更正後之財產及收
    入狀況說明書、財產目錄及證明文件（如機車行照、2 年內
    完整金融機構存摺內頁影本或向金融機構申請補發往來紀錄
    、保險單（含以本人及配偶、未成年子女、父母為要保人或
    受益人之人壽保險單及儲蓄性、投資性保單等，並敘明倘終
    止保險契約可領回金額各為若干））、提出受扶養人之國稅
    局財產、最近2 年所得清單及2 年內完整金融機構存摺內頁
    影本或向金融機構申請補發往來紀錄等相關證明文件。
(三)111 年6 月23日裁定送達後，聲請人於同年月29日以陳報狀
    請求延長補正期日至111 年7 月20日，始於同年月19日具狀
    陳報無任何財產變動狀況，工作內容為臨時性清潔工、工地
    雜工、派報發傳單等，無固定雇主，工作來源多為報紙或友
    人轉介，與配偶及未成年子居住父親名下房屋，家庭生活費
    用與配偶平均分擔，另名下有西元2020年出廠機車、2 筆為
    要保人之保險，保單價值金分別為3 萬1,295 元及6 萬4,75
    8 元，聲請人並未依命提出更正後之財產及收入狀況說明書
    ，僅提出聲請前2 年內收入明細表，主張聲請前2 年收入總
    計60萬元，即自由業臨時工，平均每月所得2 萬5,000 元（
    見本院卷第37頁）；聲請前2 年內生活必要支出明細表，主
    張聲請前2 年必要支出總計58萬272 元，含伙食費每月1 萬
    500 元、水、電費每月1,257 元，分擔629 元、桶裝瓦斯費
    每月1,500 元，分擔750 元、行動電話費每月799 元、交通
    費每月1,500 元、日常雜支每月3,000 元，扶養費每月7,50
    0 元（見本院卷第49頁）；及財產目錄，主張有人壽保險2 
    筆及9 銀行帳號存款（見本院卷第99頁）。惟依聲請人所提
    受扶養子郵局帳戶於110 年後存8 萬9,420 元，結餘達12萬
    7,270 元（見本院卷第233 頁），其台北富邦銀行帳戶於11
    0 年後更存入60萬5,000 元（見本院卷第237 頁），基上，
    聲請人子於110 年間金融機構帳戶存入已達69萬4,420 元，
    顯逾聲請人聲請前2 年內主張收入，其是否確實僅有未達最
    低基本工資之工作能力，要非無疑，或更難謂聲請人聲請前
    2 年間有額外分擔該子女扶養費之必要，是難逕認聲請人已
    盡據實報告之協力義務，俾利法院判斷是否具備清算之原因
    。再者，聲請人固到場主張其名下西元2020年8 月出廠機車
    已列入財產清冊，惟與其前提出之財產目錄始終未合，堪認
    聲請人未提出記載完全之財產及收入狀況說明書，且其亦未
    依命據實報告該財產變動狀況。從而，聲請人始終未提出記
    載完全之財產及收入狀況說明書及證明文件，俾利法院判斷
    是否具備清算之原因，更難謂其已盡據實報告之協力義務。
    而清算程序係為保護有清理債務誠意之債務人而設，聲請人
    違反據實報告義務，足認其欠缺進行清算之誠意，且無聲請
    清算之真意，自無加以保護之必要。　　
四、揆諸首揭法文，本件清算之聲請既有消債條例第82條規定，
    未盡據實報告之協力義務情形，令本院難認其符合清算要件
    ，並足認其欠缺進行清算之誠意，無聲請清算之真意，而無
    保護之必要。又上開欠缺係屬無從補正，依上說明，自應駁
    回聲請人之聲請，爰裁定如主文。　　
五、至於所繳納郵務送達費6,020 元，則待本件清算聲請事件確
    定後，如尚有剩餘郵資餘額，再予檢還聲請人，附此敘明。
中    華    民    國   111    年     9    月    29    日
                  民事第六庭    法  官  黃信滿
上為正本係照原本作成。
如不服本裁定，應於裁定送達後10日內，以書狀向本院提出抗告
，並繳納抗告費新臺幣1,000 元。
中    華    民    國   111    年     9    月    29    日
                                書記官  黃曉妏